【裁判字號】    95,訴緝,87
【裁判日期】    951101
【裁判案由】    違反毒品危害防制條例
【裁判全文】
臺灣臺南地方法院刑事判決
公  訴  人  臺灣臺南地方法院檢察署檢察官
被      告  乙○○
                    （目前羈押於臺灣臺南看守所）
上列被告因違反毒品危害防制條例案件，經檢察官提起公訴（九
十四年度毒偵字第二五○七號），被告就犯罪事實為有罪之陳述
，經本院裁定進行簡式審判程序後，判決如下：
     主     文
乙○○連續施用第一級毒品，處有期徒刑玖月，扣案之第一級毒
品海洛因伍小包（合計淨重參點參肆公克）沒收銷燬之；又連續
施用第二級毒品，處有期徒刑陸月，扣案之第二級毒品安非他命
貳小包（其中壹包淨重壹玖點肆公克，因鑑驗滅失零點零陸公克
；其中壹包毛重零點伍公克，不含包裝袋），沒收銷燬之。應執
行有期徒刑壹年壹月；扣案之第一級毒品海洛因伍小包（合計淨
重參點參肆公克）、第二級毒品安非他命貳小包（其中壹包淨重
壹玖點肆公克，因鑑驗滅失零點零陸公克；其中壹包毛重零點伍
公克，不含包裝袋）沒收銷燬之。
    事      實
一、乙○○前因施用毒品犯行，經本院以九十三年度毒聲字第二
    一五號裁定令入觀察、勒戒處所施以觀察、勒戒，經送執行
    觀察、勒戒後，於民國九十三年四月五日因無繼續施用傾向
    而觀察、勒戒執行完畢釋放出所。詎其仍不知悔改，復於前
    開觀察、勒戒執行完畢釋放後五年內，另分別基於施用第一
    級毒品海洛因及第二級毒品安非他命之概括犯意，自九十四
    年八月二日起至九十四年九月二十日晚上某時止，在其位於
    臺南市○○區○○路二○○號六樓之一五居所等處，以將第
    一級毒品海洛因摻入香菸內，點燃香菸後再以口抽煙，或先
    將第一級毒品海洛因加水後以針筒吸入，再將毒品注射入手
    臂靜脈等方式，施用第一級毒品海洛因多次；以及以吸食器
    裝安非他命，再以火燒烤吸食煙霧之方式，施用第二級毒品
    安非他命多次。嗣警於九十四年九月二十一日下午四時四十
    分許，在上開之居所及其所使用之車牌號碼三四一三－ＧＪ
    號自小客車搜索，並於扣得其男友翁坤銘所有供其施用毒品
    所用之安非他命二包（分別為淨重一九點四公克及毛重零點
    五公克）、海洛因五包（合計淨重三點三四公克）、吸食器
    一組等物，警方並於同日經乙○○同意採尿送驗後，結果呈
    安非他命類、鴉片類可待因及嗎啡陽性反應，而獲悉上情。
二、案經臺南市警察局報請臺灣臺南地方法院檢察署檢察官偵查
    起訴。
    理      由
一、本件被告乙○○所犯為死刑、無期徒刑或最輕本刑為三年以
    上有期徒刑以外之罪，其於準備程序中就被訴事實為有罪之
    陳述，經法官告知簡式審判程序之旨，並聽取公訴人之意見
    後，爰依刑事訴訟法第二百七十三條之一第一項規定，裁定
    由受命法官獨任進行簡式審判程序，合先敘明。
二、上揭犯罪事實，業據被告乙○○於本院審理時坦承不諱，且
    被告經警於九十四年九月二十一日晚上八時五十分許，採集
    尿液（尿液檢體編號為Ｇ三－○三四號）送長榮大學毒物研
    究中心以酵素免疫分析法ＥＩＡ篩檢及氣相層析質譜儀ＧＣ
    ／ＭＳ檢驗結果，確呈安非他命類、鴉片類可待因及嗎啡等
    陽性反應，有臺南市警察局刑警大隊偵辦涉嫌毒品危害防制
    條例案年籍對照表及尿液編號、長榮大學毒物研究中心於九
    十四年九月二十九日出具之確認報告各一紙附卷可稽。按海
    洛因係由嗎啡經化學合成而製得，經施用進入人體後，因代
    謝而分解又生成嗎啡，因此施用海洛因後，由尿液檢驗結果
    仍為嗎啡反應。是以，被告自白施用海洛因，而採尿化驗之
    結果呈現嗎啡陽性反應，核屬科學上合理之現象。另案發時
    分別經警在被告乙○○位於臺南市○○區○○路二○○號六
    樓之一五居所扣得之白色粉末五包（合計淨重三點三四公克
    ）、白色結晶體一包（淨重一九點四公克，因鑑驗滅失零點
    零六公克），上開白色粉末五包，經送法務部調查局以化學
    呈色法及氣相質譜分析法檢驗結果，確含第一級第六項毒品
    海洛因成分，有法務部調查局九十四年十二月十二日調科壹
    字第二○○○○五八八六號鑑定通知書一紙附卷可參，又上
    開白色結晶體一包，經送內政部警政署刑事警察局以氣相層
    析／質譜分析法及核磁共振分析法鑑定結果，確檢出第二級
    毒品甲基安非他命成分等情，有內政部警政署刑事警察局九
    十四年十月六日刑鑑字第○九四○一四九六二二號鑑定書一
    紙附卷可稽；以及於同日在其所使用之車牌號碼三四一三－
    ＧＪ自小客車中皮包內查獲之白色結晶體一包（毛重零點五
    公克），經臺南市警察局刑警隊依聯勤二○四廠製造之毒品
    檢驗盒安非他命試劑初步檢驗結果，呈安非他命反應，有臺
    南市警察局刑警隊查獲涉嫌毒品危害防制條例案毒品初步檢
    驗報告單在卷可參。被告自承施用海洛因及安非他命，且其
    尿液經送驗後亦有施用第一級毒品海洛因及第二級毒品安非
    他命之尿液反應，而供其施用之物復又分別為第一級毒品海
    洛因及第二級毒品安非他命，由上開各情勾稽可得，足認被
    告確有施用第一級毒品海洛因及第二級毒品安非他命之犯行
    。此外，被告前因施用毒品犯行，經本院以九十三年度毒聲
    字第二一五號裁定令入觀察、勒戒處所施以觀察、勒戒，經
    送執行觀察、勒戒後，於九十三年四月五日因無繼續施用傾
    向而觀察、勒戒執行完畢釋放出所等情，有臺灣高等法院被
    告前案紀錄表份、臺灣臺南地方法院檢察署刑案資料查註紀
    錄表及全國施用毒品案件紀錄表各一份附卷可按，被告於觀
    察勒戒執行完畢釋放後五年內再犯本案施用毒品犯行，依法
    應予追訴。綜上所查，被告自白核與事實相符，本件事證明
    確，被告犯行堪以認定。
三、按被告行為後，刑法部分條文業於九十四年一月七日經立法
    院三讀修正，而經總統於九十四年二月二日公布並於九十五
    年七月一日施行。而新修正之刑法第二條第一項規定：「行
    為後法律有變更者，適用行為時之法律。但行為後之法律有
    利於行為人者，適用最有利於行為人之法律。」，而該法係
    規範行為後法律變更所生新舊法律比較之準據法，於新法施
    行後，即應逕用該條為「從舊從輕」之比較；且本次法律變
    更，比較時應就罪刑有關之共犯、未遂犯、想像競合犯、牽
    連犯、連續犯、結合犯，以及累犯加重、自首減輕暨其他法
    定加減原因（如身分加減）與加減例等一切情形，綜其全部
    罪刑之結果而為比較（最高法院九十五年五月二十三日九十
    五年度第八次刑庭會議決議參照）。本案涉及法律變更之部
    分如下：
（一）被告行為後，刑法第五十六條連續犯之規定業經刪除，則
      被告之犯行，因行為後新法業已刪除連續犯之規定，此刪
      除雖非犯罪構成要件之變更，但顯已影響行為人刑罰之法
      律效果，自屬法律有變更，依修正後刑法第二條第一項之
      規定比較新、舊法結果，仍以修正前刑法第五十六條之規
      定有利於被告。
（二）修正前刑法第五十一條第五款就數罪併罰定應執行之規定
      為：「宣告多數有期徒刑者，於各刑中之最長期以上，各
      刑合併之刑期以下，定其刑期。但不得逾二十年。」；而
      修正後刑法第五十一條第五款則規定：「宣告多數有期徒
      刑者，於各刑中之最長期以上，各刑合併之刑期以下，定
      其刑期。但不得逾三十年。」，查經比較上開刑法第五十
      一條第五款之新舊法結果，修正後刑法並未較有利於行為
      人，是依修正後刑法第二條第一項前段之規定，仍依修正
      前之刑法第五十一條第五款，定其應執行之刑。
四、查海洛因及安非他命分別為第一級、第二級毒品，毒品危害
    防制條例第二條第二項第一、二款定有明文。故核被告乙○
    ○所為，係犯毒品危害防制條例第十條第一項之施用第一級
    毒品罪及同法第二項之施用第二級毒品罪。其施用前分別持
    有第一級及第二級毒品之低度行為，分別為施用第一級及第
    二級毒品之高度行為所吸收，不另論罪。被告乙○○前開先
    後多次施用第一級毒品及第二級毒品之行為，時間緊接，分
    別觸犯構成要件相同之罪名，顯均係基於概括之犯意反覆為
    之，應均為連續犯，各分別依修正前刑法第五十六條之規定
    以一罪論，並均應依法分別加重其刑。又被告所犯上開二罪
    犯意各別，行為互殊，應分論併罰。爰審酌被告一再施用毒
    品，其戒癮之意志力甚為薄弱，然其本質仍屬自戕身心之行
    為，尚未生巨大危害於整體社會，及其犯罪後坦承犯行，態
    度良好等一切情狀，分別量處如主文所示之刑，並依修正前
    刑法第五十一條第五款定應執行之刑，以資懲戒。
五、按查獲之第一、二級毒品，不問屬於犯人與否，沒收銷燬之
    ，毒品危害防制條例第十八條第一項前段定有明文。警方於
    案發時所查獲之第一級毒品海洛因五包（合計淨重三點三四
    公克）、第二級毒品安非他命二包（其中一包淨重一九點四
    公克，因鑑驗滅失零點零六公克；其中一包毛重零點五公克
    ），分別為第一級毒品及第二級毒品，均屬違禁物，已如前
    述，是無論屬於犯人與否，應依毒品危害防制條例之規定宣
    告沒收銷燬之。復按刑法第三十八條第一項第二款、第三項
    明文規定因犯罪所用之物，除有特別規定外，以屬於犯人者
    為限，始得沒收。倘犯罪所用之物其所有權並不屬犯人時，
    自不在得宣告沒收之列，而毒品包裝袋係用於包裹毒品，防
    其裸露、逸出、潮濕，便於持有藉以施用，又非屬毒品危害
    防制第十九條第一項規定應沒收之物，故是否沒收應視是否
    符合刑法第三十八條第一項第二款規定（最高法院九十一年
    度臺上字第四○七六號、第四四一六號判決參照）。查扣案
    之第一級毒品海洛因外包裝袋五個、第二級毒品安非他命外
    包裝袋二個、吸食器一組及電子磅秤一臺，為被告男友即案
    外人翁坤銘所有而非屬被告所有之物，爰不予宣告沒收，附
    此敘明。末按刑罰法令關於沒收之規定，兼採職權沒收主義
    與義務沒收主義。職權沒收，係指法院就屬於被告所有，供
    犯罪所用、預備用或因犯罪所得之物，仍得本於職權斟酌是
    否宣告沒收，例如刑法第三十八條第一項第二款、第三款、
    第三項前段等規定屬之。最高法院九十三年度臺上字第三二
    六三、五四一八號判決可資參照。末查本件未扣案之被告用
    以施用第一級毒品海洛因之不詳數目之注射針筒，均已為被
    告丟棄於垃圾桶並交由垃圾車清運乙情，業據其供陳在卷，
    參酌上開注射針筒價值非高，應無人撿拾回收供作他用，是
    該等注射針筒既無證據足資證明尚存在，為免將來執行發生
    困難，爰不併予宣告沒收，附此敘明。
據上論斷，應依刑事訴訟法第二百七十三條之一第一項、第二百
九十九條第一項前段，毒品危害防制條例第十條第一項、第二項
、第十八條第一項前段，刑法第十一條前段、第二條第一項、修
正前同法第五十六條、第五十一條第五款，判決如主文。
本案經檢察官甲○到庭執行職務。
中    華    民    國    95    年    11    月    1     日
                     刑事第四庭  法  官  楊  佳  祥
以上正本證明與原本無異。
如不服本判決，應於收受送達後10日內向本院提出上訴書狀（應
附繕本）。
                                 書記官  汪  姿  秀
中    華    民    國    95    年    11    月    1     日
附錄法條：
毒品危害防制條例第十條：
施用第一級毒品者，處六月以上五年以下有期徒刑。
施用第二級毒品者，處三年以下有期徒刑。


司法院資訊處製作；財團法人民間司法改革基金會備份。
